【裁判字號】    97,上易,2089
【裁判日期】    971204
【裁判案由】    妨害自由
【裁判全文】
臺灣高等法院臺中分院刑事判決        97年度上易字第2089號
上  訴  人
即  被  告  乙○○○
上列上訴人因妨害自由案件，不服臺灣臺中地方法院97年度易字
第1487號中華民國97年10月23日第一審判決（起訴案號：臺灣臺
中地方法院檢察署97年度偵字第999號），提起上訴，本院判決
如下：
    主  文
上訴駁回。
    理  由
一、依刑事訴訟法第350條、第361條、第362條、第367條規定，
    不服地方法院之第一審判決而上訴者，須提出上訴書狀，並
    應敘述具體理由，為上訴必備之程式；其所提出之書狀未敘
    述上訴理由，或僅曾以言詞陳述上訴理由者，均應於上訴期
    間屆滿後二十日內補提理由書於第一審法院。第一審法院經
    形式審查，認逾期未補提上訴理由者，應定期間先命補正；
    逾期未補正者，為上訴不合法律上之程式，應以裁定駁回。
    倘已提出上訴理由，但所提非屬具體理由者，則由第二審法
    院以上訴不合法律上之程式，判決駁回。而所謂具體理由，
    必係依據卷內既有訴訟資料或提出新事證，指摘或表明第一
    審判決有何採證認事、用法或量刑等足以影響判決本旨之不
    當或違法，而構成應予撤銷之具體事由，始克當之（例如：
    依憑證據法則具體指出所採證據何以不具證據能力，或依憑
    卷證資料，明確指出所為證據證明力之判斷如何違背經驗、
    論理法則）；倘僅泛言原判決認定事實錯誤、違背法令、量
    刑失之過重或輕縱，而未依上揭意旨指出具體事由，或形式
    上雖已指出具體事由，然該事由縱使屬實，亦不足以認為原
    判決有何不當或違法者（例如：對不具有調查必要性之證據
    ，法院未依聲請調查亦未說明理由，或援用證據不當，但除
    去該證據仍應為同一事實之認定），皆難謂係具體理由，俾
    與第二審上訴制度旨在請求第二審法院撤銷、變更第一審不
    當或違法之判決，以實現個案救濟之立法目的相契合，並節
    制濫行上訴（最高法院97年度臺上字第892號判決意旨可資
    參照）。又理由是否具體，則屬第二審法院審查之範圍，不
    在命補正之列，亦即上訴書狀已記載理由，並有具體之敘述
    時，其上訴既屬合法，第二審法院固應就其理由之是否可取
    ，為實體之審理及判斷；如認其上訴書狀雖記載理由，但並
    未具體敘述時，則無須再命補正，可逕認其上訴不合法，以
    判決駁回之（此有最高法院97年度臺上字第1281號判決意旨
    可參）。
二、經查，本案上訴人即被告乙○○○（下稱被告）不服原審判
    決提起上訴，其上訴狀所載理由，係以：甲○○有積欠其與
    丙○○金錢，且早有說過要還3000元，並寫字條，說一定會
    還，但過了3、4個月仍未還，案發後，甲○○說要40萬元才
    肯休止，陳木樹、施櫻合夫妻不知情，說丙○○壓甲○○並
    打他，但陳木樹以前在力山工廠上班時，也是時常跟丙○○
    作對，時常罵丙○○，楊登俊里長確實有在場，他可知其之
    為人，現在環境不佳，吃就成問題，快沒有工作可作，懇請
    諒解其之不對，以後不會再出現云云。被告之上訴理由雖就
    原審判決之事實認定表示意見，但上訴狀並未依據卷內既有
    訴訟資料或提出新事證，指摘或表明第一審判決有何採證認
    事用法足以影響判決本旨之不當或違法，而構成應予撤銷之
    具體事由。且原審判決業已述明採證結果及形成心證之理由
    ，復說明證人楊登俊業經被告於原審審理時之陳述：楊登俊
    里長當天沒有在現場（見原審卷第38頁背面），並無違經驗
    法則與論理法則，其認事用法應屬妥適。又按刑罰之量定，
    屬法院自由裁量之職權行使，應審酌刑法第57條所列各款事
    由及一切情狀，為酌量輕重之標準，並非漫無限制；量刑輕
    重係屬事實審法院得依職權自由裁量之事項，苟已斟酌刑法
    第57條各款所列情狀而未逾越法定刑度，不得遽指為違法；
    且在同一犯罪事實與情節，如別無其他加重或減輕之原因，
    下級審量定之刑，亦無過重或失輕之不當情形，則上級審法
    院對下級審法院之職權行使，原則上應予尊重（最高法院72
    年臺上字第6696號、75年臺上字第7033號判例及85年度臺上
    字第2446號判決意旨參照）。原審以被告罪證明確，並審酌
    本案如與告訴人甲○○確有民事糾紛，應知循合法程序尋求
    救濟，竟恃強欺凌老病弱勢的告訴人甲○○，所得雖僅1300
    元，對貧病交迫、形同遊民之告訴人甲○○而言，卻是身家
    的重要財產，且於告訴人甲○○於翌日前往索取款項時，如
    能認錯返還，就能立即解決紛爭，卻態度執拗傲慢，不應不
    理，連見面與告訴人甲○○商談都不屑為之，於檢察官偵查
    及原審審理時，仍不思與告訴人和解，復否認犯行，並具狀
    妄指告訴人甲○○與證人施櫻合串通設計，毫無悔悟之心等
    一切情狀，認應從重予以量刑，量處被告有期徒刑二月，並
    諭知易科罰金之折算標準，原審已斟酌刑法第57條各款所列
    情狀而未逾越法定刑度，依上開最高法院判例、判決意旨，
    原審量刑並無過重或失輕之不當情形。綜上所述，本院依形
    式上觀察認原審判決認事用法並無違法或不當之處，量刑亦
    屬妥適，被告上訴理由並未依據卷內既有訴訟資料或提出新
    事證，指摘或表明第一審判決有何採證認事、用法或量刑等
    足以影響判決本旨之不當或違法，而構成應予撤銷之具體事
    由，自非屬得上訴第二審之具體理由。依上揭法律規定及判
    決意旨，被告提起之第二審上訴不合法律上程式，爰不經言
    詞辯論，判決駁回上訴。
三、同案被告丙○○原亦提起上訴，嗣於97年11月24日遞狀撤回
    上訴而確定，附予敘明。
據上論斷，應依刑事訴訟法第367條前段、第372條，判決如主文
。
中    華    民    國    97    年    12    月    4     日
            刑事第五庭  審判長法  官  趙  春  碧
                              法  官  何  秀  燕
                              法  官  楊  真  明
以上正本證明與原本無異。
不得上訴。
                              書記官  劉  柯  裕
中    華    民    國    97    年    12    月    5    日


司法院資訊處製作；財團法人民間司法改革基金會備份。
